臺灣新竹地方法院刑事判決　
111年度訴字第257號
公  訴  人  臺灣新竹地方檢察署檢察官
被      告  曾翊泯


            范勝閎


            蕭鎧浚


上列被告因妨害秩序等案件，經檢察官提起公訴（111年度少連
偵字第4號），嗣被告於準備程序中就被訴事實為有罪之陳述，
經本院告知簡式審判程序之旨，並聽取被告與公訴人之意見後，
本院合議庭裁定由受命法官獨任進行簡式審判程序，判決如下：
    主  文
丙○○成年人與少年共同犯意圖供行使之用而攜帶兇器在公共場所
聚集三人以上下手實施強暴罪，處有期徒刑捌月。
甲○○成年人與少年共同犯在公共場所聚集三人以上下手實施強暴
罪，處有期徒刑柒月。
戊○○犯在公共場所聚集三人以上下手實施強暴罪，處有期徒刑陸
月，如易科罰金，以新臺幣壹仟元折算壹日。
扣案之鋁製球棒壹支沒收。
    事  實
一、丙○○、甲○○、戊○○與少年徐○○（民國00年0月生，年籍詳卷
    ，所涉部分由本院少年法庭另行審理）四人與丁○○有債務糾
    紛，於110年11月25日21時13分許，先由丙○○、少年徐○○分
    別駕駛車號000-0000號自用小客車及騎乘車號000-000號普
    通重型機車前往新竹縣○○鄉○○路00號前，攔停丁○○所駕駛、
    乙○○所有之車號000-0000號自小客車（下稱本案車輛），丙○○與少年徐○○均明知案發地點之道路為公共場所，且知悉甲○○、戊○○將隨後達現場，如攜帶棍棒等兇器並聚集三人以上
    於此人車往來道路上施強暴脅迫，顯有造成公眾或他人恐懼
    不安，危害人民安寧及公共秩序之可能，仍由丙○○與少年徐
    ○○基於意圖供行使之用而攜帶兇器在公共場所聚集三人以上
    施強暴及共同基於毀損之犯意聯絡，於人車往來之車道上，
    由丙○○及少年徐○○二人持鋁製球棒，分別砸毀、破壞及刮傷
    本案車輛之玻璃、保險桿、四個車燈及前兩後視鏡及車身鈑
    金等致不堪用，嗣甲○○、戊○○於丙○○及少年徐○○開始砸車後
    分別駕駛車號0000-00號自用小客車及騎乘車號000-0000號
    普通重型機車到達現場，甲○○、戊○○二人亦明知案發地點之
    道路為公共場所，如聚集三人以上於此人車往來道路上施強
    暴脅迫，顯有造成公眾或他人恐懼不安，危害人民安寧及公
    共秩序之可能，仍與丙○○及少年徐○○基於在公共場所聚集三
    人以上施強暴及共同基於毀損之犯意聯絡，由甲○○、戊○○分
    別持安全帽砸毀、破壞本案車輛之後擋風玻璃致不堪用，足
    生損害於丁○○及乙○○，並足以造成公眾或他人恐懼不安，危
    害人民安寧及公共秩序之可能。嗣丙○○、甲○○、戊○○與少年
    徐○○四人於犯案後各自逃逸離去，經警方調閱現場監視器並
    扣得鋁製球棒1支、安全帽1頂而查悉上情。
二、案經丁○○、乙○○訴由新竹縣政府警察局新湖分局報告臺灣新
    竹地方檢察署檢察官偵查起訴。
    理  由
一、訊據被告丙○○、甲○○、戊○○對於前揭犯罪事實均坦承不諱（院卷第51、73、84-88頁），並經證人即告訴人丁○○、證人即少年徐○○於警詢或偵查中證述明確（偵卷第10-15、77-78頁），且有告訴人丁○○之新竹縣政府警察局新湖分局山崎派出所受理各類案件紀錄表、受（處）理案件證明單、警員出具之職務報告、新竹縣政府警察局新湖分局搜索扣押筆錄、扣押物品目錄表、扣押物品收據、本案車輛詳細資料報表、告訴人乙○○出具之委託書、汽車維修估價單、告訴人丁○○出具之指認被告監視器畫面翻拍照片、監視器畫面翻拍照片、現場暨車損照片、扣案物品照片等在卷可查（偵卷第6-9、30-35、48-51、53-64、85-86頁），復有扣案之鋁製球棒1支、安全帽1頂可佐，足認被告3人自白與事實相符，是本案事證明確，被告3人所為足堪認定，應予依法論科。
二、法律適用：
(一)按刑法妨害秩序罪章之第150條於109年1月15日修正公布，
    於109年1月17日施行。修法後之刑法第150條係以「在公共
    場所或公眾得出入之場所」有「聚集」之行為為構成要件，
    亦即行為不論其在何處、以何種聯絡方式（包括社群通訊軟
    體）聚集，其係在遠端或當場為之，均為本條之聚集行為，
    且包括自動與被動聚集之情形，亦不論是否係事前約定或臨
    時起意者均屬之，且聚集之人數明定為三人以上，而不受限
    於須隨時可以增加之情形，乃因上開行為對於社會治安與秩
    序，均易造成危害；本罪之成立，客觀上係三人以上，在公
    共場所或公眾得出入之場所聚集，進而實行強暴或脅迫（例
    如：鬥毆、毀損或恐嚇等行為），不論是對於特定人或不特
    定人為之，已造成公眾或他人之危害、恐懼不安，且行為人
    主觀上就此有所認識而仍為本罪構成要件之行為者，即該當
    本罪之構成要件（刑法第150條修正理由參照）。次按，刑
    法第150條第1項規定：「在公共場所或公眾得出入之場所聚
    集三人以上，施強暴脅迫者，在場助勢之人，處1年以下有
    期徒刑、拘役或10萬元以下罰金；首謀及下手實施者，處6
    月以上5年以下有期徒刑。」同條第2項則規定：「犯前項之
    罪，而有下列情形之一者，得加重其刑至二分之一：意圖
    供行使之用而攜帶兇器或其他危險物品犯之。因而致生公
    眾或交通往來之危險。」該規定係就刑法第150條第1項之基
    本犯罪類型，參考我國實務常見之群聚鬥毆危險行為態樣，
    慮及行為人意圖供行使之用而攜帶兇器或者易燃性、腐蝕性
    液體，抑或於車輛往來之道路上追逐，對往來公眾所造成之
    生命身體健康等危險大增，破壞公共秩序之危險程度升高，
    而有加重處罰之必要，已就刑法第150條第1項犯罪類型變更
    之個別犯罪行為予以加重，而成另一獨立之罪名，應屬於刑
    法分則加重之性質。又所謂「兇器」，其種類並無限制，凡
    客觀上足對人之生命、身體、安全構成威脅，具有危險性之
    器具均屬之，故本案扣案之鋁製球棒自屬兇器無疑。
(二)本案係由被告3人及共犯少年徐○○，先後至人車往來之道路
    旁聚集，該處為供公眾通行、車輛往來之道路，自屬公共場
    所無訛。被告3人及共犯少年徐○○等人於案發現場道路上分
    持鋁製球棒、安全帽毀損告訴人所駕駛之本案車輛等強暴之
    行為，足認被告3人係在公共場所聚集3人以上下手實施強暴
    行為，又於聚集施以強暴過程中，主觀上已有對他人造成恐
    懼或危害之認識或故意，且案發地點位處道路旁，復觀現場
    監視器像翻拍照片，可見被告3人及共犯少年徐○○係佔據該
    處雙向通行之道路其中一向車道，導致往來車輛需跨越雙黃
    線始能繞過本案現場，且其等佔據上開車道時間更長達20分
    鐘，施暴時間亦非短暫（偵卷第58-64頁），足認一般人車
    均極易經過而得以見聞，是其等占用車道而遂行本案犯行，
    實際上確有使風險外溢而危及社會安寧秩序之可能性無疑。
(三)故核被告丙○○所為，係犯刑法第150條第2項第1款、第1項後
    段之意圖供行使之用而攜帶兇器，在公共場所聚集三人以上
    下手實施強暴罪及同法第354條毀損罪；核被告甲○○、戊○○
    則均係犯刑法第150條第1項後段之在公共場所聚集三人以上
    下手實施強暴罪及同法第354條毀損罪。
(四)至起訴書雖認被告甲○○所犯係刑法第150條第2項第1款之意
    圖供行使之用而攜帶兇器一節，然查本案兇器僅為鋁製球棒
    已如上述，而被告甲○○於本案犯罪過程中除持被告戊○○之安
    全帽施強暴外，並無其他意圖供行使之用而攜帶兇器之行為
    ，且卷內亦查無其他相關證據證明被告甲○○確有意圖供行使
    之用而攜帶兇器之犯意聯絡，是起訴意旨就此部分顯有誤會
    ，惟因二者社會基本事實同一，爰依法變更起訴法條。
(五)被告3人與少年徐○○就上開毀損罪部分，有犯意聯絡及行為
    分擔，應論以共同正犯。另被告丙○○與少年徐○○就意圖供行
    使之用而攜帶兇器在公共場所聚集三人以上下手實施強暴罪
    之犯行，有犯意聯絡及行為分擔，應論以共同正犯。再被告
    甲○○、戊○○就在公共場所聚集三人以上下手實施強暴罪之犯
    行，與被告丙○○及少年徐○○，有犯意聯絡及行為分擔，應論
    以共同正犯。
(六)被告3人均係以一行為觸犯上開2罪名，為想像競合犯，應依
    刑法第55條規定，分別從一重依意圖供行使之用而攜帶兇器
    在公共場所聚集三人以上下手實施強暴罪、在公共場所聚集
    三人以上下手實施強暴罪處斷。
(七)刑之加重減輕：
　1.本案有依刑法第150條第2項加重其刑之必要：　 　　 
　  刑法第150條第2項第1款之規定係慮及行為人意圖供行使之
    用而攜帶兇器，對往來公眾所造成之生命身體健康等危險大
    增，破壞公共秩序之危險程度升高，而有加重處罰之必要，
    屬分則加重之性質，惟此部分規定，屬於相對加重條件，並
    非絕對應加重條件，故法院對於行為人所犯刑法第150條第2
    項第1款、第1項後段之行為，應參酌當時客觀環境、犯罪情
    節及危險影響程度等情，綜合權衡、裁量是否有加重其刑之
    必要。查被告丙○○僅係因與告訴人丁○○有債務糾紛，而持鋁
    製球棒揮打、破壞車體，其行為情狀較一般單純在公共場所
    聚集3人以上施強暴者嚴重，故本院認有依刑法第150條第2
    項規定加重其刑之必要，爰依法加重其刑。
  2.按成年人教唆、幫助或利用兒童及少年犯罪或與之共同實施
    犯罪或故意對其犯罪者，加重其刑至2分之1，兒童及少年福
    利與權益保障法第112條第1項規定甚明。查被告丙○○、甲○○
    於本案行為時，均係年滿20歲之成年人，此觀附卷其等之年
    籍資料自明，而共犯少年徐○○於案發時未滿18歲，亦有其個
    人年籍資料附卷可佐，是被告丙○○、甲○○成年人於本案係與
    共犯少年徐○○於共同故意為本案犯行，而其等行為時對共犯
    少年徐○○之少年身分亦有所認知，自均有前揭成年人與少年
    共同實施犯罪之加重事由，而各應依前揭規定加重其刑。
　3.檢察官並未主張被告3人構成累犯（最高法院110年度台上字
    第5660號判決意旨參照），且司法院大法官釋字第775號解
    釋意旨所提出之「特別惡性」、「刑罰反應力薄弱」等累犯
    加重要件既然均屬於人格責任論之特別預防目的，本應以個
    案中可認為行為人具有極為明顯且特殊之不法與罪責非難必
    要為其前提較妥，而非由法院在現有刑事司法能量實際上難
    以判定行為人個人情狀有無固有缺陷的前提下逕予擅斷，故
    相關前科紀錄於量刑審酌中之素行部分予以參考即為已足。
三、量刑審酌：
　　爰以行為人之責任為基礎，審酌被告3人不思以理性之方式
    解決紛爭，竟以上開方式在公眾場所對本案車輛下手實施強
    暴，造成公眾或他人之潛在危害，所為應予非難，然被告3
    人業與告訴人乙○○達成和解並支付款項（院卷第73、89頁）
    ，雖被告3人仍有意願與告訴人丁○○和解，然因告訴人丁○○
    未到庭而無法和解，不為被告3人不利之考量，另兼衡被告3
    人犯後尚知坦承犯行，犯後態度非劣，暨考量其等於審理中
    所分別自承之生活狀況、智識程度，及依相關臺灣高等法院
    被告前案紀錄表可知之品行等一切情狀，分別量處如主文所
    示之刑，並就被告戊○○之部分諭知易科罰金之折算標準。
四、沒收：
    扣案之鋁製球棒1支為被告丙○○犯罪所用之物，且該物品係
    經被告丙○○持至案發現場用以下手時強暴行為，堪認被告對
    之有事實上支配權，而為屬於被告之物，爰依刑法第38條第
    2項規定宣告沒收。
據上論斷，應依刑事訴訟法第273條之1第1項、第299條第1項前
段，判決如主文。
本案經檢察官洪期榮提起公訴，由檢察官邱宇謙到庭執行職務。
中　　華　　民　　國　　111 　年　　7 　　月　　11　　日
                  刑事第九庭  法　官  李建慶
以上正本證明與原本無異。  
如不服本判決應於收受送達後20日內向本院提出上訴書狀，並應
敘述具體理由；其未敘述上訴理由者，應於上訴期間屆滿後20日
內向本院補提理由書（均須按他造當事人之人數附繕本）「切勿
逕送上級法院」。告訴人或被害人如對於本判決不服者，應具備
理由請求檢察官上訴，其上訴期間之計算係以檢察官收受判決正
本之日期為準。
中　　華　　民　　國　　111 　年　　7 　　月　　11　　日
                              書記官  張慧儀
附錄本判決論罪法條：
刑法第150條
在公共場所或公眾得出入之場所聚集三人以上，施強暴脅迫者，
在場助勢之人，處1年以下有期徒刑、拘役或10萬元以下罰金；
首謀及下手實施者，處6月以上5年以下有期徒刑。
犯前項之罪，而有下列情形之一者，得加重其刑至二分之一：
一、意圖供行使之用而攜帶兇器或其他危險物品犯之。
二、因而致生公眾或交通往來之危險。
刑法第354條
毀棄、損壞前二條以外之他人之物或致令不堪用，足以生損害於
公眾或他人者，處2年以下有期徒刑、拘役或1萬5千元以下罰金
。
兒童及少年福利與權益保障法第112條
成年人教唆、幫助或利用兒童及少年犯罪或與之共同實施犯罪或
故意對其犯罪者，加重其刑至二分之一。但各該罪就被害人係兒
童及少年已定有特別處罰規定者，從其規定。
對於兒童及少年犯罪者，主管機關得獨立告訴。